【裁判字號】    95,上訴,2131
【裁判日期】    950810
【裁判案由】    重利
【裁判全文】
臺灣高等法院刑事判決                95年度上訴字第2131號
上  訴  人  臺灣板橋地方法院檢察署檢察官
被      告  甲○○
                      樓
            乙○○
上列上訴人因被告重利案件，不服臺灣板橋地方法院94年度訴字
第1277號，中華民國95年2月17日第一審判決（起訴案號：臺灣
板橋地方法院檢察署93年度偵字第14433號），提起上訴，本院
判決如下：
    主  文
上訴駁回。
    事實及理由
一、本案經本院審理結果，認第一審判決對被告甲○○、乙○○
    被訴幫助常業重利罪部分為無罪之諭知，核無不當，應予維
    持，並引用第一審判決書記載之證據及理由（如附件。另原
    判決關於被告二人被訴之違反電腦處理個人資料保護法諭知
    不受理部分，因未上訴而告確定）。
二、檢察官上訴意旨略以：(一)本案被告乙○○與同案被告胡敏慧
    係姐妹，而被告甲○○則係同案被告胡敏慧介紹，而同案被
    告胡敏慧早於92年間即因相同案件遭查獲（本件欣安公司前
    身「信安公司」），並經臺灣士林地方法院以92年度偵字第
    10343號提起公訴，而本件係因前「信安公司」遭查獲，始
    再成立欣安公司，二公司所為業務相同，而被告乙○○、甲
    ○○係因同案被告胡敏慧介紹，怎可能不知悉所為之工作內
    容為何？往來之會員所從事之行為為何？被告空言否認知悉
    ，實難輕信。再者，雖然監聽譯文並未談及放款利率，惟被
    告之工作內容本即提供借款人資訊，被告二人以此方式幫助
    常業重利，此亦經原審認定在案，當然無須提及借款利率。
    (二)當一般犯行有不確定故意即構成正犯，本件被告乙○○、
    甲○○均實質涉入並提供被告會員借款人資訊，其等確實有
    幫助重利之故意堪以認定，原審認定實有未洽，請求將原判
    決該部分撤銷改判等語。
三、按犯罪事實應依證據認定之，無證據不得推定其犯罪事實，
    刑事訴訟法第一百五十四條第二項定有明文。又認定犯罪事
    實所憑之證據，雖不以直接證據為限，間接證據亦包括在內
    ，然而無論直接或間接證據，其為訴訟上之證明，須於通常
    一般之人均不致有所懷疑，而得確信其為真實之程度者，始
    得據為有罪之認定，倘其證明尚未達到此一程度，而有合理
    之懷疑存在時，事實審法院在心證上無從為有罪之確信，自
    應為無罪之判決（參見最高法院七十六年度台上字第四九八
    六號判例意旨）。又刑法上幫助之行為，須有幫助他人犯罪
    之意思，如無此種故意，基於其他原因，以助成他人犯罪之
    結果，尚難以幫助論（最高法院二十年上字第一０二二號判
    例）。而行為人有無幫助他人犯罪之故意，自應依嚴格之證
    據予以證明。第查原判決認為本案不能證明被告乙○○、甲
    ○○有幫助常業重利犯行，業於判決內詳細記載其所憑之證
    據及理由，經核並無與卷內證據資料不相適合之情事，其論
    斷亦無違反經驗法則或論理法則情形。且檢察官亦未舉證證
    明本案正犯為何人，及所謂之正犯如何從事重利犯行，徒以
    被告乙○○、甲○○受僱於欣安公司有接聽地下錢莊業者之
    電話而指摘被告二人係基於幫助地下錢莊業者從事重利犯罪
    之意思為本件犯罪，尚嫌率斷。況被告二人所受僱之欣安公
    司負責人宋祥發及其餘共同受僱之胡敏慧、黃美娟、聶莉萍
    、賴吟芸等人因同一事實所涉嫌之幫助常業重利罪部分，已
    經臺灣士林地方法院93年度訴字第101號判決無罪，檢察官
    不服上訴本院後，亦經本院駁回其上訴（尚未確定），有本
    院94年度上訴字第2420號刑事判決一份在卷可稽；檢察官上
    訴意旨猶謂被告二人係因胡敏慧之介紹而受僱欣安公司，自
    應知悉往來之會員所從事工作之內容云云，亦有誤會。
四、綜上，原審以被告乙○○、甲○○二人之犯罪不能證明，諭
    知無罪之判決，經核尚無違誤，公訴人上訴意旨，仍執前詞
    指摘原判決不當，為無理由，應予駁回
五、被告乙○○、甲○○經合法傳喚，無正當理由不到庭，爰不
    待其陳述逕行判決
據上論結，應依刑事訴訟法第373條、第368條、第371條，判決
如主文。
本案經檢察官呂光華到庭執行職務。
中    華    民    國    95    年    8     月    10    日
                  刑事第十七庭  審判長法  官  陳貽男
                                      法  官  許仕楓
                                      法  官  孫惠琳
以上正本證明與原本無異。
如不服本判決，應於收受送達後十日內向本院提出上訴書狀，其
未敘述上訴之理由者並得於提起上訴後十日內向本院補提理由書
（均須按他造當事人之人數附繕本）。
                                      書記官  魏汝萍
中    華    民    國    95    年    8     月    10    日


司法院資訊處製作；財團法人民間司法改革基金會備份。
